【裁判字號】    97,中簡上,125
【裁判日期】    970411
【裁判案由】    詐欺
【裁判全文】
臺灣臺中地方法院刑事判決           97年度中簡上字第125號
上  訴  人
即  被  告  丙○○
上列被告因詐欺案件，不服本院臺中簡易庭96年度中簡字第3342
號中華民國96年12月31日第一審簡易判決（聲請簡易處刑案號：
臺灣臺中地方法院檢察署（96年度速偵字第5200號），提起上訴
，本院管轄之第二審合議庭判決如下：
    主  文
上訴駁回。
    犯罪事實
一、丙○○前於民國九十四年間，因公共危險案件，經本院判處
    有期徒刑三月，緩刑二年確定在案；嗣於緩刑期間內，再犯
    公共危險案件，經本院判處有期徒刑六月確定，前開緩刑因
    而撤銷，二者接續執行，於九十五年十二月四日易科罰金執
    行完畢。其明知金融機構帳戶之存摺及金融卡係供自己使用
    之重要理財工具，關係個人財產、信用之表徵，且可預見存
    摺、金融卡及其密碼如交予他人使用，而未加以闡明正常用
    途，極易被利用為與財產有關之犯罪工具，更使犯罪難以查
    緝，竟不顧他人可能遭受財產上損害之危險，基於縱若其金
    融機構帳戶被利用作為遂行他人詐欺取財之行為使用，亦不
    違背其本意之幫助犯意，於九十六年十月二十四日下午四時
    許，在臺中市○○路之麥當勞速食店，將其所有之合作金庫
    銀行朝馬分行（以下簡稱合作金庫銀行）帳號為00000
    00000000號之帳戶之存摺、金融卡及國民身分證影
    本，交付予真實姓名年籍不詳綽號「小李」之成年男子，同
    時應對方要求更改碼，而容任他人使用上開銀行帳戶以遂行
    詐欺取財之犯罪。嗣「小李」取得丙○○上開合作金庫銀行
    帳戶之存摺及金融卡後，旋即基於意圖為自己不法所有之犯
    意，分別於(一)九十六年十月二十四日晚上八時四十一分許，
    撥打電話向甲○○謊稱：因甲○○前在雅虎奇摩拍賣網站購
    物，係以貨到付款方式付款，因遭誤植為分期付款，故要取
    消分期付款，須甲○○持金融卡至附近銀行或郵局附設之自
    動櫃員機依指示操作云云，甲○○因而陷於錯誤，持其金融
    機構帳戶之金融卡至附近郵局附設自動櫃員機依「小李」之
    指示操作，致誤將其帳戶內之存款共計新臺幣（下同）二萬
    九千一百二十二元轉帳匯至「小李」所提供之帳戶內，其中
    於九十六年十月二十四日晚上九時三十分許，匯款二萬一千
    零二十一元至丙○○之上開合作金庫銀行帳戶內。(二)同日晚
    間九時五十二分許，向丁○○謊稱其網路購物轉帳時，按到
    分期付款鍵，以後每月會被按月扣款，要丁○○持金融卡至
    附近銀行或郵局附設之自動櫃員機依指示操作云云，丁○○
    因而陷於錯誤，持其金融機構帳戶之金融卡至附近郵局及中
    國信託銀行附設自動櫃員機依指示操作，致誤將其帳戶內之
    存款共計七萬三千三百四十九元轉帳匯至「小李」所提供之
    帳戶，其中於九十六年十月二十四日晚上十時二十二分許、
    十時三十二分許，各將一萬四千八百四十三元、二萬八千四
    百三十八元，匯入丙○○之上開合作金庫銀行帳戶內。嗣甲○○、丁○○察覺受騙，分別報警處理，經警將丙○○上開
    銀行帳戶列為警示帳戶後，丙○○於九十六年十月三十一日
    上午九時三十分許，前往臺中市西屯區○○○路○段一二二
    之一七號之合作金庫銀行申請換發存摺時，經該銀行行員曾
    紋盛通知警員到場，而查獲丙○○。
二、案經臺中市警察局第六分局報告臺灣臺中地方法院檢察署檢
    察官偵查後聲請簡易判決處刑。
    理    由
一、訊據上訴人即被告固坦承確有於上開時、地交付前揭合作金
    庫銀行帳戶存摺、金融卡、身分證影本並應對方要求更改密
    碼之事實，惟矢口否認有何幫助詐欺取財之犯行，辯稱：當
    時其要找另外一份工作，看報紙應徵夜間外勤人員，工作性
    質是八大行業傳播小姐的司機，每天薪資三千元，工作內容
    是收錢，公司會拿其的帳戶再匯至其帳戶，公司要使用其帳
    戶，一方面是讓其領薪水，一方面是其和司機收完錢後，公
    司從其帳戶提領其與司機收到的錢，其係不小心把帳戶交付
    歹徒使用，嗣於十月三十一日發覺不對，因為其於十月二十
    四日交帳戶後，公司說過二天會聯絡，但到三十一日對方一
    直沒有回電，其打電話過去對方電話也暫停使用，就去銀行
    報警，其先到育才派出所詢問帳戶要如何處理，但沒有留下
    紀錄，警員告知要其到銀行所在地管區報案，其回到合作金
    庫銀行問該行襄理，其帳戶已經變成警示帳戶，經詢問襄理
    是哪一個分局，後來改到西屯派出所，西屯派出所人員表示
    要回到通報的銀行所在分局報案，其自西屯派出所離開後又
    趕到大隆派出所，其表示帳戶已經變成警示帳戶，警察表示
    說要其由銀行通報在地管區抓其，後來其從大隆派出所離開
    後就回到銀行，警員有打電話跟襄理說其要回到銀行，回到
    銀行後襄理有通報管區，管區員警來之後認為其是詐欺犯，
    其至銀行、派出所來回跑了四趟，警察一推過一個，後來警
    員製作筆錄，但是筆錄內容不是其內心要表達的意思，是警
    員自己設定來讓其簽名，其被移送時，法官（應係指檢察官
    ，按本件為檢察官聲請簡易判決處刑案件，於本院審理前被
    告並未經法官訊問）要其認罪，當時其沒有物證，沒有有利
    證據，所以法官（應係指檢察官）不相信，法官（應係指檢
    察官）叫其認罪，其很徬徨，所以就認罪，但其實僅係為求
    職不小心將帳戶交予他人云云，並提出報紙分類廣告影本一
    份為證。經查：證人即被害人甲○○、丁○○分別遭詐騙依
    對方指示操作自動櫃員機而轉帳匯款至被告上開合作金庫銀
    行帳戶之事實，業據證人甲○○、丁○○指訴明確，復有被
    害人甲○○提出之自動櫃員機交易明細表一紙、被害人丁○○提出之中華郵政公司自動櫃員機儲戶交易明細表二紙、合
    作金庫銀行存摺存款客戶當月份交易資料查詢單一紙卷可參
    。被告雖以並非出售帳戶而係為求職交付帳戶，警偵訊筆錄
    所載內容非其本意云云，然就被告警詢筆錄所載，均載明被
    告所述係求職應徵而交付帳戶與他人，並非出售等情（見九
    十六年十月三十一日調查筆錄），而偵查中亦陳明並非出售
    帳戶而係閱報應徵外勤，對方要求提供帳戶，其不是故意，
    且沒拿到錢，並就涉犯幫助詐欺罪表示承認等情（見九十六
    年十月三十一日訊問筆錄），其於警、偵訊所陳因求職交付
    帳戶一節，均與被告於本院審理中所辯大致相符，且就本院
    勘驗警、偵訊錄音內容，雖警、偵訊筆錄所載內容較警、偵
    訊錄音內容簡略，然就被告陳稱係因求職交付帳戶、並非出
    售一節並無二致，此有上開警、偵訊錄音譯文各一份在卷可
    憑，是被告辯以警、偵訊筆錄所載內容非其本意一節，尚有
    誤會。況被告於本院審理自承當時可能有預見帳戶會被歹徒
    用以詐騙，但只是當時閃過的念頭，沒有注意，但是因為家
    中有經濟壓力，所以想要晚上兼差，雖然有閃過那個念頭，
    一時沒有想那麼多等語，足見被告就將帳戶交付他人可能遭
    持以從事犯罪一事已有預見，縱以事後因認其先前行為不妥
    欲掛失帳戶一事，仍無解其犯行之成立。按刑法上之故意，
    分直接故意（確定故意）與間接故意（不確定故意），「行
    為人對於構成犯罪之事實，明知並有意使其發生者」為直接
    故意；又「行為人對於構成犯罪之事實，預見其發生而其發
    生並不違背其本意者」為間接故意，刑法第十三條第一、二
    項分別定有明文。查有關存摺、金融卡、密碼、印章亦係存
    提款項所必要之物，屬個人交易理財重要之物品，且利用人
    頭帳戶轉帳詐欺取財之案件，近年來報章新聞多所披露，復
    經政府多方宣導，一般民眾對此種利用人頭帳戶之犯案手法
    ，自應知悉而有所預見。衡諸一般金融郵政機構之存摺，係
    供開戶之人為存、提、匯款或接受匯款等往來行為之用，任
    何成年人皆可自行前往開戶取得，且存摺及金融卡係僅供自
    己使用，攸關私人財務處理甚為重要，被告以求職為由，竟
    交付帳戶交付他人，衡諸常情，提供帳戶供雇主匯入薪資，
    員工僅須提供帳戶號碼即可，被告竟率而提供存摺、金融卡
    暨密碼與對方，顯與常情乖違，且被告亦自承交付時已認知
    帳戶可能會遭持以詐騙，足見被告對於交付上開帳戶之存摺
    、金融卡、密碼予詐欺集團之成員，導致該帳戶將可能被用
    來作為詐欺取財等非法用途之工具一節，應有所預見，且不
    違背其本意，被告猶仍交付帳戶資料詐欺集團成員使用，當
    堪認被告亦有容任該詐騙集團成員將上開帳戶作為詐欺取財
    之匯款指定帳戶使用，準此，被告顯有幫助詐欺取財之不確
    定故意存在，應堪認定。次按刑法上之幫助犯，係指以幫助
    之意思，對於正犯資以助力，而未參與實施犯罪之行為者而
    言；查本案被告雖有將上開帳戶提供他人作為遭詐欺取財之
    受害人匯款指定之帳戶，已如前述，惟既未有何參與詐欺被
    害人之行為或於事後亦分得詐騙款項之積極證據，固無從認
    屬上開詐欺取財行為之共同正犯。然而，被告乃係基於幫助
    他人詐欺取財之犯意，而被告提供上開帳戶之行為，復屬詐
    欺取財構成要件以外之行為，則被告自屬以幫助之意思，參
    與詐欺取財構成要件以外之行為，應以詐欺取財之幫助犯論
    。綜上，本案事證明確，被告之犯行堪以認定，自應依法論
    科。
二、核被告所為，係犯刑法第三十條第一項、第三百三十九條第
    一項之幫助詐欺取財罪。又被告係幫助該不詳姓名綽號「小
    」之成年男子所屬詐欺集團成員犯詐欺取財罪，為幫助犯，
    應按正犯之刑減輕之。又被告提供上開帳戶之犯行，同時侵
    害被害人甲○○、丁○○之法益，為想像競合犯，應從一重
    處斷。又被告前於九十四年間，因公共危險案件，經本院判
    處有期徒刑三月，緩刑二年確定在案；嗣於緩刑期間內，再
    犯公共危險案件，經本院判處有期徒刑六月確定，前開緩刑
    因而撤銷，二者接續執行，於九十五年十二月四日執行完畢
    等情，有刑案資料查註紀錄表、臺灣高等法院被告前案紀錄
    表各一份在卷可參，其於有期徒刑執行完畢後五年之內，再
    故意犯有期徒刑以上之本罪，為累犯，依刑法第四十七條第
    一項加重其刑，並先加後減之。原審以被告罪證明確，適用
    刑法第三十條第一項前段、第二項、第三百三十九條第一項
    、第五十五條、第四十七條第一項、第四十一條第一項前段
    ，刑法施行法第一條之一，量處被告有期徒刑四月，如易科
    罰金，以新臺幣一千元折算一日，其認事用法並無違誤，量
    刑亦稱妥適，被告否認犯罪而指摘原判決不當，為無理由，
    應予駁回。
據上論斷，應依刑事訴訟法第四百五十五條之一第一項、第三項
、第三百六十八條、第三百六十四條，判決如主文。
本案經檢察官乙○○到庭執行職務。
中    華    民    國    97    年    4    月    11    日
                  刑事第十四庭  審判長法  官  陳  葳
                                      法  官  洪堯讚
                                      法  官  林世民
上正本證明與原本無異。
不得上訴。
                                      書記官  張雅如
中    華    民    國    97    年    4     月    11    日
附錄法條：
刑法第三百三十九條第一項：
意圖為自己或第三人不法之所有，以詐術使人將本人或第三人之
物交付者，處五年以下有期徒刑、拘役或科或併科一千元以下罰
金。


司法院資訊處製作；財團法人民間司法改革基金會備份。
